臺灣臺東地方法院民事裁定
109年度消債更字第70號
聲  請  人  高天祥  
代  理  人  許仁豪扶助律師
相  對  人  臺灣銀行股份有限公司

法定代理人  呂桔誠  
代  理  人  簡志弘  
上列當事人因消費者債務清理事件聲請更生，本院裁定如下：
    主  文
聲請人高天祥自民國一一○年十月十五日上午十時起開始更生程
序。
命司法事務官進行本件更生程序。
    理  由
一、按債務人對於金融機構負債務者，在聲請更生或清算前，應
    向最大債權金融機構請求協商債務清償方案，或向其住、居
    所地之法院或鄉、鎮、市、區調解委員會聲請債務清理之調
    解；消費者債務清理條例（下稱消債條例）第151條第1項定
    有明文。次按債務人不能清償債務或有不能清償之虞者，得
    依本條例所定更生或清算程序，清理其債務；債務人無擔保
    或無優先權之本金及利息債務總額未逾新臺幣（下同）1,20
    0萬元者，於法院裁定開始清算程序或宣告破產前，得向法
    院聲請更生；此觀諸同條例第3條、第42條第1項規定自明。
    又法院開始更生程序之裁定，應載明其年、月、日、時，並
    即時發生效力；法院裁定開始更生或清算程序後，得命司法
    事務官進行更生或清算程序；必要時，得選任律師、會計師
    或其他適當之自然人或法人一人為監督人或管理人；復為同
    條例第45條第1項、第16條第1項所明定。
二、聲請意旨略以：其有不能清償債務之虞，前已向法院聲請債
    務清理之調解，惟調解不成立。又其無擔保或無優先權之本
    金及利息債務總額未逾1,200萬元，復未經法院裁定開始清
    算程序或宣告破產，爰聲請更生等語。
三、經查：
  ㈠聲請人即債務人（下稱債務人）主張之上開事實，有財團法
    人金融聯合徵信中心當事人綜合信用報告之協商前置專用債
    權人清冊、本院民國109年8月10日東院宜109司執地字第112
    04號執行命令、調解筆錄（調解不成立）、債務人及其雙親
    戶籍謄本、107至108年度綜合所得稅各類所得資料清單及全
    國財產稅總歸戶財產查詢清單、勞工保險被保險人投保資料
    表、債務人薪資明細、債務人之父高進天之身心障礙證明、
    債務人名下車輛之異動登記書、債務人親屬系統表、存摺明
    細、債務人擔任其母購買住宅貸款之保證人相關資料等件為
    證（詳本院卷第13頁至第16頁、第20頁、第28頁至第39頁、
    第41頁、第54頁、第55頁、第72頁至第76頁、第100頁至第1
    05頁、第110頁至第118頁），核閱屬實。
　㈡債務人之平均每月收入及財產狀況
　　債務人現任職汽車修護業，月薪約23,800元，名下有1輛86
    年出廠、幾無殘值之鈴木牌自用小客車等節，此有全國財產
    稅總歸戶財產查詢清單；107、108年度綜合所得稅各類所得
    資料清單；勞工保險被保險人投保資料表及薪資計算明細等
    件在卷可憑（詳本院卷第31至第39頁），堪認可信。故本院
    認其每月收入為23,800元。
　㈢債務人支出狀況（包括個人必要生活費用及扶養費）　
　1.債務人陳報每月必要生活費用共15,946元，有其前置調解聲
    請狀在卷可稽（詳本院卷第49頁）。本院審酌債務人所陳必
    要生活費用未逾衛生福利部公告110年度臺灣省每人每月最
    低生活費1.2倍即15,946元【計算式：13,288元×1.2＝15,946
    元，元以下四捨五入】，尚屬合理。本院爰以15,946元為其
    每月生活費用之必要支出數額。
  2.債務人陳稱其因其他兄弟姊妹或無能力，或實際上未扶養雙
    親，或已失聯十餘年，故其每月至少須提供現金1萬元予負
    責實際照顧雙親、無工作收入之長姊高孝枝，以支應照顧雙
    親費用等語。又其父高進天重度肢障需專人照料，自110年
    度起，每月領有身障津貼3,879元、中低老人生活津貼5,065
    元，名下無任何財產；其母蘇新妹腳部開刀不良於行等語，
    業據提出陳報狀、親屬系統表、戶籍謄本、其兄弟姊妹之無
    資力證據為證(見本院卷第47頁至第49頁、第55至第76頁）
    。查高進天出生於00年，蘇新妹出生於00年，均已逾法定退
    休年齡而有受聲請人扶養之權利及必要。再經本院依職權函
    詢財政部南區國稅局台東分局聲請人雙親107年度至108年度
    稅務電子閘門財產所得調件明細表，及臺東縣政府關於聲請
    人及其雙親目前所領社會福利補助情況（詳本院卷第100頁
    至第105頁、第126頁至第128頁），聲請人父親名下無任何
    財產外，且除每月領有身障津貼3,879元、身心障礙補助5,0
    65元外，別無其他收入(詳本院卷第100頁至第102頁)，另聲
    請人之母名下僅有土地一筆、81年出廠汽車一輛，本院審酌
    上開汽車之價值有限，土地現值253,303元（持分0.33333）
    ，可見其用以支付每月生活必要支出實有不足，堪信確有不
    能維持生活情事，應不足以聲請人雙親變賣後賴以維生，再
    本院參諸聲請人之雙親均已高齡，雖聲請人之父高進天每月
    尚領有3,879元、5,065元之身障津貼、中低老人生活津貼，
    亦不足上開每月最低生活費標準15,946元，聲請人之母則無
    收入亦未領有社會福利補助，堪認皆有受扶養之必要。基此
    ，聲請人陳報其每月應支付雙親生活費用各3,000元（本院
    卷第25頁），核屬有據，堪認可採，是債務人應負擔之其雙
    親扶養費用為6,000元【計算式：3,000元＋3,000元＝6,000元
    】。
　㈣綜上，債務人每月收入扣除必要生活費用及扶養費支出後，
    至多約餘1,854元【計算式：23,800元－15,946元－6,000元＝1
    ,854元】，已不足以分擔上開最大債權金融機構臺灣銀行所
    提「178期、利率3％、每期清償4,600元」之分期還款方案，
    且聲請人名下僅有1輛86年出廠自用小客車，其價值應所剩
    無餘，有聲請人全國財產稅總歸戶財產查詢清單在卷（詳本
    院卷第31頁），堪認其客觀上處於因欠缺清償能力而不足以
    清償債務之經濟狀態，應符合消債條例第3條所規定「債務
    人不能清償債務」情形。
四、此外，聲請人無擔保或無優先權之債務總額未逾1,200萬元
    ，且無消債條例第6條第3項、第8條或第46條各款所定駁回
    更生聲請之事由存在，則聲請人聲請更生，核屬有據，爰裁
    准聲請人如主文所示之日時起開始更生程序，並命本院司法
    事務官進行本件更生程序，俾使聲請人得以重建經濟生活。
五、另聲請人應於本件更生程序開始後，由債權人會議可決或由
    法院裁定認可其更生方案後方能實行，倘未能經債權人會議
    可決或經法院認為公允而裁定認可，則依消債條例第61條規
    定，應續行清算程序，且有受不免責裁定之可能，恐非有利
    於聲請人，故聲請人仍應禁止貪圖享受，需節制消費慾望，
    不得為非必要之消費支出，並盡量避免過度消費，是聲請人
    仍應維持撙節生活，並以最大誠意提出足以為債權人接受或
    經法院認為公允之更生方案，附此敘明。
六、爰裁定如主文。 　　
中　　華　　民　　國　　110 　年　　10　　月　　15　　日
                  民事第一庭  法  官  吳俐臻
以上正本係照原本作成。
本裁定不得抗告。
本件裁定已於110年10月15日上午10時公告。
中　　華　　民　　國　　110 　年　　10　　月　　15　　日
                              書記官  王品涵